臺灣高等法院民事判決
109年度海商上字第2號
上  訴  人  福建省鼎泰光電科技有限公司


法定代理人  黃斌毅  
訴訟代理人  練家雄律師
被 上訴 人  億光電子工業股份有限公司

法定代理人  葉寅夫  
訴訟代理人  張育祺律師
上列當事人間請求給付貨款事件，上訴人對於中華民國109年2月
18日臺灣新北地方法院108年度海商字第3號第一審判決提起上訴
，本院於109年7月7日言詞辯論終結，判決如下：
    主      文
上訴駁回。
第二審訴訟費用由上訴人負擔。
    事實及理由
一、按債之契約依訂約地之規定；但當事人另有約定者，從其約
    定，臺灣地區與大陸地區人民關係條例（下稱兩岸條例）第
    48條第1項定有明文。本件上訴人為大陸地區法人，主張被
    上訴人於民國105年10月間向其訂購020E模具（編號99-616
    ，下稱系爭模具），簽訂原料模具買賣契約書（下稱系爭模
    具契約），被上訴人並於102年10月至105年4月間陸續向其
    訂購支架、LED導線架等產品（此部分契約以下合稱系爭支
    架買賣契約），卻未依約給付價金等語，業據其提出福建省
    安溪縣公證處公證書為佐（見原審卷第29頁），本件具有涉
    外因素，依系爭模具契約第16條約定：本契約應適用中華民
    國法律等語（見原審卷第39頁），兩造關於系爭支架買賣契
    約亦合意以中華民國法律為準據法等語（見本院卷第160頁
    ），是關於系爭模具契約、系爭支架買賣契約之爭議，以我
    國法為準據法，先予敘明。
二、上訴人主張：伊已依系爭支架買賣契約約定，交付產品予被
    上訴人，扣除退貨金額後，被上訴人應給付伊美金（下同）
    722,544.3元價金。又被上訴人向伊訂購系爭模具價金為47,
    063元，依兩造約定，被上訴人應於驗收合格後120日以電匯
    方式支付前述價金。但被上訴人僅支付部分款項，尚餘欠系
    爭支架買賣價款226,200.53元、系爭模具價款47,063元，合
    計273,263.53元等情。爰依系爭支架買賣契約、系爭模具契
    約約定，求為命被上訴人給付273,263.53元本息之判決。並
    願供擔保請准宣告假執行。原審為上訴人敗訴之判決，上訴
    人聲明不服，提起上訴。並上訴聲明：㈠原判決廢棄。㈡被上
    訴人應給付上訴人273,263.53元，及自起訴狀繕本送達之翌
    日起至清償日止，按年息5％計算之利息。㈢願供擔保請准宣
    告假執行。
三、被上訴人則以：伊就系爭支架買賣契約及系爭模具契約固分
    別有價金226,200.53元及47,063元未給付，惟系爭支架買賣
    與系爭模具契約之清償期分別於105年9月5日、同年10月27
    日即已屆至，上訴人於108年8月26日起訴請求給付價金，已
    罹於民法第127條第7款、第8款規定之2年時效，伊自得拒絕
    給付。縱使系爭模具契約價金部分無民法第127條短期時效
    之適用，因交付系爭模具與給付47,063元價金間具對待給付
    關係，亦應就交付系爭模具為對待給付判決等語，資為抗辯
    。並答辯聲明：㈠上訴駁回。㈡如受不利判決，願供擔保請准
    宣告免為假執行。
四、按稱承攬者，謂當事人約定，一方為他方完成一定之工作，
    他方俟工作完成，給付報酬之契約。約定由承攬人供給材料
    者，其材料之價額，推定為報酬之一部，民法第490條定有
    明文。準此，契約約定由承攬人供給材料之情形，如未就材
    料之內容及其計價之方式為具體約定，應推定該材料之價額
    為報酬之一部，除當事人之意思重在工作物（或材料）財產
    權之移轉，有買賣契約性質者外，當事人之契約仍應定性為
    單純承攬契約。經查：
　㈠依系爭模具契約第2條、第4條、第8條約定：「模具品質及性
    能：依雙方約定，詳如另附之採購單、規格書及圖面，乙方
    （即上訴人）保證所售產品符合約定之規格、品質、性能及
    效用。」、「付款條件：4-1、於甲方（即被上訴人）廠內
    或甲方指定之地點完成驗收後，甲方須依約定付款方式支付
    總價款。4-2、甲方於驗收合格後，應於120天內以電匯方式
    支付貨款，…。4-3、本模具所產出之成品如交貨後經甲方認
    定未達驗收標準，或於甲方指定期限前未能完成改善並達到
    驗收標準，甲方得拒收並無須支付總價款。如甲方要求設計
    變更者，其交付之指定期限由雙方另行議定之。…」、「試
    模及變更設計其他約定：…8-2、本模具與試產後之產品，其
    品質、功能等皆須能符合甲方之要求，此為甲方同意驗收要
    件之一…」等語（見原審卷第33、35、37頁），上訴人並自
    承系爭模具牽涉被上訴人之專利，係依被上訴人要求特別製
    造之模具，其討論及開模時間耗費半年等語（見本院卷第10
    7至108頁、113至114頁），被上訴人並提出支架規格需求，
    要求上訴人設計圖面之承認書為證（見本院卷第102至104頁
    ），可認系爭模具係由被上訴人提供模具射出成品規格委託
    上訴人開發、製作者，須經被上訴人試模完成驗收，測試品
    質、功能皆符合被上訴人要求後，被上訴人始須支付開發模
    具費用。兩造且不爭執被上訴人曾於103年3月27日至同年8
    月13日委託上訴人以系爭模具出貨7次等情（見本院卷第109
    頁），系爭模具契約第11條並約定，系爭模具雖屬被上訴人
    財產，但委由上訴人保管、維修，上訴人並應保證系爭模具
    生產產品累積數量達一定量以上，否則應依約定之模具總價
    買回系爭模具等語（見原審卷第37頁），堪認被上訴人向上
    訴人訂製系爭模具目的，在於系爭模具應能產出符合其需求
    規格且達一定數量之成品，故雖由上訴人提供材料製造系爭
    模具，但最終目的重在由上訴人製造系爭模具能產出符合被
    上訴人需求規格且達一定數量之成品，顯著重於工作之完成
    ，非重在系爭模具財產權之移轉，故系爭模具契約應定性為
    承攬契約，非上訴人主張買賣契約或買賣與承攬之混合契約
    。
  ㈡次按報酬應於工作交付時給付之，無須交付者，應於工作完成時給付之。工作係分部交付，而報酬係就各部分定之者，應於每部分交付時，給付該部分之報酬。民法第490條第1項、民法第505條分別定有明文。再按承攬人之報酬請求權，因2年間不行使而消滅。消滅時效，自請求權可行使時起算。民法第127條第7款、第128條亦分別著有明文。又前開規定所謂「可行使時」，係指請求權人行使其請求權，客觀上無法律上之障礙而言，要與請求權人主觀上何時知悉其可行使無關。是依前開規定及說明可知，承攬報酬如無特別約定，定作人應於承攬人工作完成時給付之。查上訴人主張其已依被上訴人指示，將系爭模具交予被上訴人指定之貨運公司運送，並於105年10月18日以電子郵件催請及開立105年10月27日、金額47,063元之發票向被上訴人請款等情，並提出發票、電子郵件為證（見原審卷第219、225頁），被上訴人亦不爭執依約清償期於105年10月27日前屆至等情（見原審卷第319頁），依前開規定及說明，被上訴人自105年10月27日負有給付報酬予上訴人之義務，則上訴人對被上訴人報酬請求權自斯時起算，距上訴人於108年8月26日提起本件訴訟（見原審卷第11頁)，已逾2年時效而消滅，上訴人未證明有何時效中斷或不完成等事由，被上訴人執此所為時效抗辯，洵屬有據。是上訴人請求被上訴人給付47,063元報酬本息云云，為無理由。
五、又民法第127條第8款所定之商人、製造人、手工業人所供給
    之商品及產物之代價，係指商人就其所供給之商品及製造人
    、手工業人就其所供給之產物之代價而言。查上訴人係以電
    子產品之生產、銷售為營業，有上訴人營業執照可參（見原
    審卷第381頁），本件兩造間就支架、LED導線架等產品，並
    未正式簽立書面契約，而是由被上訴人向上訴人訂購後，上
    訴人即製造、出貨予被上訴人收受，被上訴人每次向上訴人
    訂貨，正常出貨期間為一週多，自102年10月21日起至105年
    5月6日即出貨百餘次、總量數萬件等情，業據上訴人自承在
    卷（見原審卷第20頁、本院卷第83頁），並有上訴人提出出
    貨明細為證（見原審卷第247至255頁），而系爭支架貨款22
    6,200.53元即屬上開期間貨款之一部分，此部分請求權之消
    滅時效期間應適用民法第127條第8款規定為2年。被上訴人
    抗辯該等買賣價金清償期於105年9月5日均已屆至，未據上
    訴人爭執，而上訴人迄至108年8月26日始提起本件訴訟，已
    逾2年時效期間，上訴人亦未證明有何時效中斷或不完成等
    事由，上訴人請求被上訴人給付系爭支架等產品之貨款請求
    權，已因上訴人不行使而消滅。被上訴人此部分抗辯，洵屬
    有據。是上訴人請求被上訴人給付226,200.53元價金，為無
    理由。　　
六、綜上所述，上訴人依系爭模具契約、支架買賣契約之約定，
    請求被上訴人應給付273,263.53元（計算式：226,200.53＋4
    7,063＝273,263.53）本息，為無理由，不應准許。從而原審
    所為上訴人敗訴之判決，及駁回假執行之聲請，並無不合。
    上訴論旨指摘原判決不當，求予廢棄改判，為無理由，應予
    駁回。
七、本件事證已臻明確，兩造其餘之攻擊或防禦方法及所用之證
    據，經本院斟酌後，認為均不足以影響本判決之結果，爰不
    逐一論列，附此敘明。
八、據上論結，本件上訴為無理由，依民事訴訟法第449條第1項
    、第78條，判決如主文。
中　　華　　民　　國　　109 　年　　8 　　月　　4 　　日
                      民事第四庭    
                        審判長法  官  傅中樂
                              法  官  趙伯雄
                              法  官  管靜怡 
正本係照原本作成。
如不服本判決，應於收受送達後20日內向本院提出上訴書狀，其
未表明上訴理由者，應於提出上訴後20日內向本院補提理由書狀
（均須按他造當事人之人數附繕本）上訴時應提出委任律師或具
有律師資格之人之委任狀；委任有律師資格者，另應附具律師資
格證書及釋明委任人與受任人有民事訴訟法第466條之1第1項但
書或第2項（詳附註）所定關係之釋明文書影本。如委任律師提
起上訴者，應一併繳納上訴審裁判費。
中　　華　　民　　國　　109 　年　　8 　　月　　5 　　日

　　　　　　　　　　　　　    書記官  蕭進忠
附註：
民事訴訟法第466條之1（第1項、第2項）：
對於第二審判決上訴，上訴人應委任律師為訴訟代理人。但上訴
人或其法定代理人具有律師資格者，不在此限。
上訴人之配偶、三親等內之血親、二親等內之姻親，或上訴人為
法人、中央或地方機關時，其所屬專任人員具有律師資格並經法
院認為適當者，亦得為第三審訴訟代理人。